臺灣高等法院高雄分院交通事件裁定　　　　　　　　九十一年度交抗字第一六六號
　　抗　告　人　甲○○○○程行.
右抗告人因違反道路交通管理處罰條例案件，不服臺灣高雄地方法院中華民國九十一
年十一月二十九日所為裁定（九十一年度交聲字第五四七號），提起抗告，本院裁定
如左：
    主  文
抗告駁回。
    理  由
一、抗告意旨略以：抗告人即受處分人所雇用之員工黃慶安，於民國（下同）九十一
    年六月十二日十一時零八分許，駕駛抗告人所有ＺＷ－六九一自用大貨車，行經
    國道一號北上三六０公里七００公尺處，經警攔查，因無大型車輛駕駛執照而駕
    駛大貨車，遭開單舉發，經高雄市交通事件裁決所依道路交通管理處罰條例第二
    十一條之一第一項第三款之規定，於九十一年八月三十日，以高市交裁字第三二
    －Ｚ00000000號裁決書，裁處抗告人罰鍰新台幣（下同）四萬元並吊扣
    汽車牌照三個月。惟駕駛人黃慶安係因欲至楠梓監理站辦理私事，在未告知公司
    主管之情形下，擅自駕駛異議人之前開大貨車外出，抗告人已善盡相當注意義務
    云云。
二、按汽車駕駛人駕駛聯結車、大客車、大貨車，有領用小型車駕駛執照駕車者，汽
    車所有人及駕駛人各處新臺幣四萬元以上八萬元以下罰鍰，並當場禁止該汽車駕
    駛人繼續駕駛及扣留其車輛牌照；違反第一項情形，並吊扣其汽車牌照三個月；
    汽車所有人如已善盡查證駕駛人駕駛執照資格之注意，或縱加以相當之注意仍不
    免發生違規者，汽車所有人不受本條之處罰，道路交通管理處罰條例第二十一條
    之一第一項第三款、第三項、第四項定有明文。
三、經查：
  (一)本件違規駕駛人黃慶安係抗告人所雇用之業務員，於九十一年六月十二日僅領有
    小型車駕駛執照，惟仍駕駛抗告人所有之自用大貨車為警查獲之事實，業經證人
    黃慶安於原審法院到庭證述在卷，復為抗告人所自承，堪信為真實。
  (二)道路交通管理處罰條例雖於九十一年九月一日增訂第二十一條之一第四項免罰之
    要件。惟道路交通管理處罰條例修正後增定第二十一條之一之立法理由，係鑒於
    駕駛聯結車、大貨車、大客車者，其駕駛經驗、技術均要較駕駛小型車者為高，
    該等車輛若行駛於道路因而肇事，將嚴重危害行車安全及他人生命安全，對社會
    之衝擊可謂至深且鉅。故為加強上開車輛駕駛人之社會責任及車輛所有人之監督
    管理責任，遂課以駕駛人本人及車輛所有人需同時確保駕駛人符合駕駛資格且具
    有駕照之義務，以維護交通秩序及行車安全。而所謂善盡查證駕駛人駕駛執照資
    格之注意，非僅指查看、明瞭駕駛人之駕駛執照而已，亦應提示其駕駛執照資格
    應行注意之事項，並注意駕駛人所從事之駕駛行為是否與其駕駛執照之資格相符
    。本件違規人黃慶安僅領用小型車之駕駛執照，從事駕駛小型車推廣業務之業務
    員工作，異議人除應了解其駕駛執照之資格外，本應提示並禁止其駕駛與其執照
    資格不符之大貨車，並隨時注意大貨車之保管，防止其隨意違規駕駛大貨車之情
    事，詎抗告人並未告知黃慶安不得駕駛大貨車，亦未告知如有此種情事之處罰，
    而其大貨車之鑰匙平時均放置在樓下辦公室生產課長位置後面牆壁，辦公室是開
    放的，生產課長亦不見得會在辦公室內，抗告人亦自承：我們承認有疏失等語（
    見原審卷第十九頁第四行、二十七頁以下）。足見異議人並未善盡查證駕駛人駕
    駛執照資格之注意，亦未注意保管大貨車鑰匙，致使不符合之資格之員工輕易取
    車駕駛於途甚明。異議人既未善盡其注意義務，自難援用該條項之規定資為免罰
    之依據。原處分機關因而依首揭道路交通管理處罰條例相關規定，對車輛所有人
    裁罰，於法並無違誤。
四、原審法院因認認抗告人之異議為無理由，而駁回異議人之異議，經核與法並無不
    合，抗告人仍執前詞，指摘原裁定不當，為無理由，抗告應予駁回。
五、爰依道路交通案件處理辦法第二十六條，刑事訴訟法第四百十三條裁定如主文。
中    華    民    國     九十一     年      十二      月      三十一    日
                              臺灣高等法院高雄分院刑事第四庭
                                  審判長法官  蕭權閔
                                        法官  陳啟造
                                        法官  李嘉興
右正本證明與原本無異。
不得再抗告。
                                      書記官  劉博文
中    華    民    國     九十二     年       一       月         三     日
                                                                        Ｋ
